【裁判字號】    97,消債更,355
【裁判日期】    971128
【裁判案由】    更生
【裁判全文】
臺灣桃園地方法院民事裁定           97年度消債更字第355號
聲  請  人
即  債務人  甲○○
代  理  人  劉士昇律師
上列當事人聲請消費者債務清理事件，本院裁定如下：
    主  文
聲請駁回。
聲請費用由聲請人負擔。
    理  由
一、按債務人有不能清償債務或有不能清償之虞者，得依消費者
    債務清理條例所定更生或清算程序處理其債務。聲請更生或
    清算不合程式或不備其他要件者，法院應以裁定駁回之，但
    其情形可以補正者，法院應定期間先命補正。此觀諸消費者
    債務清理條例第3 條、第8 條規定自明。
二、本件聲請人即債務人聲請意旨略以：其有不能清償債務情事
    ，前雖曾依金融主管機關協調成立之「中華民國銀行公會會
    員辦理消費金融案件無擔保債務協商機制」與最大債權銀行
    日盛國際商業銀行成立協商，當時協商條件邀其每月清償新
    台幣（下同）18,811元，聲請人每月雖仍如期還款，惟因大
    環境不景氣工作所得減少，協商方案條件過苛，每月還款金
    額為聲請人每月所得之半數，且聲請人除自身生活外尚須扶
    養聲請人之雙親及父親之房貸，而聲請人每月所需負擔全家
    之生活開銷約23,939元，再加上聲請人尚有積欠雇主長億木
    業有限公司之民間借貸，需每月攤還，顯然無法繼續履行協
    商內容而有重大困難，因此已於 97年4月間毀諾未能繳款；
    聲請人之無擔保或無優先權債務總額未逾 1,200萬元，復未
    經法院裁定開始清算程序或宣告破產，且非聲請人主觀惡意
    ，實係客觀上具有不可歸責事由存在，爰聲請更生等語。
三、經查，聲請人雖提出全戶戶籍謄本、聲請人個人94～96年綜
    合所得資料清單、財產歸屬證明、工作證明、97年1～8月薪
    資證明、96年度燃料費繳納通知書、96年牌照稅繳款書、水
    電等生活必要支出證明、汽車檢驗費、汽車保養費用、97年
    房屋稅繳款書、民間欠款證明（長億木業有限公司）、財團
    法人個人信用報告回覆書、95年度無擔保債務協商協議書、
    郵政存簿儲金簿、中國信託存摺、聲請人父母95、96年度綜
    合所得資料清單暨財產歸屬證明、親屬關係系統表等各 1份
    附卷可憑，惟聲請人所提列之最低生活支出仍有非必要部分
    ，聲請人必要支出之計算式說明如下：
  (一)准許部分：
    (1)勞健保支出：
      聲請人所提列之金額為 604元，此部分業據提出相關證明
      可證，准予提列。
    (2)膳食費用：
      聲請人所提列之金額為 3,000元，此部分業據提出相關證
      明可證，准予提列。
    (3)交通費用：
      聲請人所提列之金額為6,000～8,000元，此部分雖然過高
      甚多，然依聲請人所陳，其工作性質之所需，並有其雇主
      證明確實未有補貼，准予提列，則該部分取其平均值為每
      月7,000元。
    (4)通信費用：
      聲請人所提列之金額為市話500元、行動電話800元～1500
      元，此部分亦同意聲請人因工作所需且有個人手機費用單
      據可證，故准予認列，惟亦以其所附單據之平均值計算，
      每月支出應為1,150元。
    (5)水電瓦斯費用：
      聲請人所提列之金額為 882元，此部分業據提出相關證明
      可證，准予提列。
  (二)應予剔除部分：查聲請人所提列之必要生活支出中，有大部
    分係由聲請人之父親陳清和名下之不動產及使用聲請人之自
    用小客車所衍生之費用，經查，陳清和名下之不動產，聲請
    人雖稱係畸零地且為分別共有、父親觀念上不願處分等理由
    ，惟依聲請人陳報其父親陳清和財產歸屬資料清單所示，其
    名下之不動產依公告現值計算為 9,810,555元，縱依其持有
    比例換算亦有1,394,253元，另聲請人之母親今年6月從育祥
    五金彈簧有限公司退休，則亦可推知應有退休金以維其生活
    ，且其名下亦有房屋 1棟；是以，聲請人所列因其父親陳清
    和所衍生之生活必要費用部分即不應計入，應剔除之金額如
    下：
    (1)房屋貸款費用： 4,600元。（此依聲請人所陳係父親陳清
      和所應繳之房貸）
    (2)房屋稅：2,250元（理由同上）
    (3)地價稅：379元（理由同上）
    (4)汽車檢驗費部分：
      聲請人所檢附單據共1,350元（每年），然其中車號V3-97
      30之自用小客車，依聲請人所陳述係由其父親所使用，依
      上開情事應予扣除，故依聲請人所檢附之單據應扣除 450
      元後，准許扣除之平均月支出為75元。
    (5)汽車保養費：
      聲請人所提列之金額為每年4,400元，此應扣除2,800元（
      理由同上），則准許扣除之平均月支出為133元。
    (6)汽車燃料稅：
      聲請人所提列之金額為每年 11,010元，此應扣除6,210元
      （理由同上），則准許扣除之平均月支出為400元。
    (7)汽車牌照稅：
      聲請人所提列之金額為每年18,350元，此應扣除11,230元
      （理由同上），則准許扣除之平均月支出為593元。
  (三)縱上，本件聲請人雖提列必要生活支出每月為23,939元，然
    扣除上列非必要支出後，合理之金額應為12,955元（所得稅
    部分已於所得計算中扣除，故不再予計入）。又依聲請人所
    陳報之所得顯示，於95年間聲請人每月平均所得約為44,184
    元（計算式：（551,219-21,013）/12＝44,184）、96 年平
    均月收入則為33,333（計算式：400,000/12＝33,333），聲
    請人目前之所得則為41,058元（97年1月～8月平均所得）；
    另依聲請人97年11月10日陳報狀所載，關於長益木業有限公
    司之民間借貸還款金額部分，係從聲請人之薪資扣抵，扣款
    金額不一定，經查，聲請人所載於今年 6～8月之工資直至9
    月始發放，並由雇主（長益木業有限公司）扣除64,101元，
    從而，以該還款平均數計算每月攤還金額，即為 8,013元（
    計算式64,101/8個月＝8,013)；故聲請人之所得如以毀諾時
    期97年每月平均所得41,058元計算，扣除最低必要生活支出
    12,955 元、每月平均還款金額8,013元後，仍有20,090元，
    而聲請人之每月協商金額為18,811元；準此，聲請人仍有履
    債之可能性，是本件應無不能清償債務或有不能清償之虞等
     情事。
四、綜上所述，聲請人之聲請與前揭聲請更生之條件有間，又屬
    不能補正，依上說明，自應駁回其更生之聲請。
五、結論：本件聲請為無理由，爰依消費者債務清理條例第 8條
    前段、第15條，民事訴訟法第95條、第78條，裁定如主文。
中    華    民    國    97    年    11    月    28    日
              民事第三庭      法    官  張天民
上為正本係照原本作成。
如不服本裁定，應於裁定送達後10日內，以書狀向本院提出抗告
，並繳納抗告費新臺幣1000元。
中    華    民    國    97    年    11    月    28    日
                             書 記 官  古秋梅


司法院資訊處製作；財團法人民間司法改革基金會備份。
